【裁判字號】    97,台上,2146
【裁判日期】    970522
【裁判案由】    違反毒品危害防制條例等罪
【裁判全文】
最高法院刑事判決            九十七年度台上字第二一四六號
上  訴  人  甲○○
                    號（
上列上訴人因違反毒品危害防制條例等罪案件，不服台灣高等法
院高雄分院中華民國九十七年三月十九日第二審判決（九十七年
度上重訴字第三號，起訴案號：台灣高雄地方法院檢察署九十六
年度偵字第五八九六號、第六六二八號、九十六年度毒偵字第二
五九二〔原判決誤載為五二九二〕號），提起上訴，本院判決如
下：
    主  文                                                            「〔
原判決關於販賣第一級毒品部分撤銷，發回台灣高等法院高雄分
院。
其他上訴駁回。
    理  由
一、撤銷發回（即關於販賣第一級毒品二罪）部分：
原判決關於上訴人甲○○販賣第一級毒品部分，認定上訴人有如
原判決事實欄三之(一)所載犯行，因而撤銷第一審關於販賣第一級
毒品及販賣第二級毒品部分之科刑判決，改判論處上訴人「販賣
第一級毒品二罪」（均累犯，各處無期徒刑，均褫奪公權終身）
；固非無見。
惟查：(一)科刑之判決書，對於犯罪事實必須詳加認定，而後於理
由內敘明其認定所憑之證據及其認定之理由，方足資論罪科刑；
其所載事實、理由與所宣告之主文，尤必互相一致，若僅於理由
內敘明其有犯罪之證據，而事實欄並未認定其事實，則理由失所
根據；若僅於主文宣告其罪刑，而事實欄及理由欄內均未記載，
則主文失其根據，均與法定程式不符，其判決即難謂非違法。原
判決事實認定上訴人基於販賣第一級毒品海洛因、第二級毒品甲
基安非他命以營利之犯意，於民國九十六年二月十二日下午六時
許，在屏東縣萬丹鄉○○道路交流道下，向綽號「黑龜」或綽號
「小胖」（同一人）之成年男子，同時以新台幣（下同）五十萬
元販入三台兩海洛因及以六萬元販入一台兩甲基安非他命，除部
分供己施用外，將所販入之海洛因摻入葡萄糖，研磨稀釋後，再
壓製成塊狀後加以分裝，並於(1)、九十六年二月十三日上午某時
，在屏東縣萬丹鄉萬丹國中對面巷內，以一包三千元之價格販賣
第二級毒品甲基安非他命予李清秀一次；(2)、九十六年二月十四
日晚上及九十六年二月十五日上午，在高雄市○○區○○路八八
五之二號十六樓住處，以每包二千元之價格，先後販賣第一級毒
品海洛因各一包予李建輝等情；理由說明：「本件被告（即上訴
人）二次販賣第一級毒品海洛因及一次販賣第二級毒品甲基安非
他命之犯行，因被告係一次販入海洛因及甲基安非他命，於其意
圖營利而販入毒品時，犯罪已完成，其後至首次賣出，乃二個舉
動之接續實行，祇成立一個販賣既遂罪。故其首次販賣第一級毒
品及（販賣）第二級毒品，係屬一行為觸犯二不同罪名之異種想
像競合犯，應依刑法第五十五條規定，從較重之販賣第一級毒品
罪處斷。至其第二次販賣第一級毒品罪部分，依上開說明，則屬
另一次行為，應併合處罰」等語（見原判決正本第二十二頁）；
似謂上訴人於同時販入海洛因及甲基安非他命後，於九十六年二
月十三日販賣第二級毒品一次，又於九十六年二月十四日販賣第
一級毒品一次，依想像競合犯關係，而論以一罪（原判決就此部
分認定為第一罪；下稱第一罪），嗣於九十六年二月十五日販賣
第一級毒品，則獨立為販賣第一級毒品一罪（原判決就此部分認
定為第二罪；下稱第二罪）。而論上訴人以販賣第一級毒品二罪
。惟原判決主文宣告：「甲○○販賣第一級毒品貳罪，均累犯，
各處無期徒刑，均褫奪公權終身。扣案如附表（指原判決附表，
下同）二所示之物及附表三暨附表四編號、所示之物上殘留
之微量海洛因、甲基安非他命，均沒收銷燬之；扣案如附表三及
附表四編號至所示之物，均沒收之；扣案如附表四編號所
示新台幣三千元，沒收之」；但依原判決附表二所載，其編號
至所載之結晶體，經鑑定結果係甲基安非他命（見原判決正本
第三十二頁至第三十五頁，其中編號似漏載係甲基安非他命）
，附表四編號係包裹甲基安非他命之外包裝，編號之現金三
千元則係上訴人販賣第二級毒品甲基安非他命之所得（見原判決
正本第三十七頁至第三十八頁）；與原判決所論上訴人於九十六
年二月十五日單獨所犯第二罪之販賣第一級毒品罪似無關聯；乃
原判決竟將上訴人所犯上開個別獨立之二罪之從刑，籠統合併予
以宣告，致將上訴人因販賣第二級毒品而應在第一罪之販賣第一
級毒品罪項下宣告之從刑，在與之無關之第二罪販賣第一級毒品
罪項下重複宣告，自有違誤。（二）刑事訴訟法上所謂認定犯罪
事實之證據，係指足以認定被告確有犯罪行為之積極證據而言，
該項證據自須適合於被告犯罪事實之認定，始得採為斷罪資料；
如所認定之事實與所採用之證據，不相適合，即屬證據上理由矛
盾，其判決當然為違背法令。原判決於事實欄認定上訴人有單獨
販賣第二級毒品甲基安非他命予李清秀之犯行，理由說明採取證
人李怡萱在警詢及偵審中證稱：「伊與上訴人曾販賣毒品予李清
秀，毒品來源係向綽號『黑龜』之男子買的；上訴人販賣毒品之
方式為由伊負責開車，由上訴人下車收錢，或由伊單獨替上訴人
送毒品等語」之證詞，理由欄並謂：「（李怡萱）已明確證述上
訴人毒品之來源係向綽號『黑龜』之人所購入及曾與上訴人共同
販賣第二級毒品甲基安非他命予李清秀」等語，憑為不利上訴人
之認定（見原判決正本第十二頁至第十三頁）；又說明：「李怡
萱與上訴人自九十五年十月間至同年十一月間共同販賣第二級毒
品予李清秀部分，未經檢察官起訴，而不得就此部分審判」（見
原判決正本第二十一頁理由(二)）。則證人李怡萱上開證詞是否與
上訴人九十六年二月十三日單獨販賣第二級毒品予李清秀有關？
原判決未切實審酌其關聯性，即採為論罪之證據，有證據上理由
矛盾之違法。應認原判決就販賣第一級毒品二罪部分均有撤銷發
回更審之原因。又原判決其他與上開部分有裁判上一罪關係部分
，暨敘明其他被訴販賣第一級毒品、販賣第二級毒品不另為無罪
諭知部分，均基於審判不可分原則，應併予發回。
二、上訴駁回（即施用第一級毒品、施用第二級毒品、違反槍砲
彈藥刀械管制條例、轉讓第一級毒品）部分：
按上訴得對於判決之一部為之，未聲明為一部者，視為全部上訴
，刑事訴訟法第三百四十八條第一項定有明文。又第三審上訴書
狀，應敘述上訴之理由，其未敘述者，得於提起上訴後十日內補
提理由書於原審法院，已逾上述期間，而於第三審法院未判決前
仍未提出上訴理由書狀者，第三審法院應以判決駁回之，同法第
三百八十二條第一項、第三百九十五條後段規定甚明。本件上訴
人於上訴書狀均未聲明僅對原判決關於販賣第一級毒品部分上訴
，應視為對原判決其他部分即施用第一級毒品、施用第二級毒品
、違反槍砲彈藥刀械管制條例、轉讓第一級毒品部分亦提起上訴
。惟上訴人所犯施用第一級毒品、違反槍砲彈藥刀械管制條例、
轉讓第一級毒品部分，不服原審判決，於九十七年四月二日提起
上訴，但上訴書狀內就各該部分並未敘述理由，迄今逾期已久，
於本院未判決前仍未提出，依上開規定，此等部分之上訴自非合
法，應予駁回。又上訴人施用第二級毒品部分所犯毒品危害防制
條例第十條第二項之罪，係屬刑事訴訟法第三百七十六條第一款
之案件，既經第二審判決，自不得上訴於第三審法院，上訴人竟
對該部分提起上訴，顯為法所不許，併予駁回。
據上論結，應依刑事訴訟法第三百九十七條、第四百零一條、第
三百九十五條，判決如主文。
中    華    民    國  九十七  年    五    月  二十二  日
                      最高法院刑事第八庭
                          審判長法官  林  永  茂
                                法官  吳  昆  仁
                                法官  蘇  振  堂
                                法官  蕭  仰  歸
                                法官  何  菁  莪
      本件正本證明與原本無異
                                      書  記  官
中    華    民    國  九十七  年    五    月   三十   日
                                                      ｖ


司法院資訊處製作；財團法人民間司法改革基金會備份。
